臺灣嘉義地方法院民事判決　九十一年度訴字第八九三號
　　原　　　告　己○○
　　　　　　　　丑○○
　　　　　　　　庚○○
　　　　　　　　辛○○
　　　　　　　　乙○○
　　　　　　　　癸○○
　　　　　　　　丙○○
　　　　　　　　戊○○
　　　　　　　　丁○○
　　　　　　　　壬○○
　　被　　　告　子○○
　　　　　　　　寅○○
　　　　　　　　甲　○
右列當事人間請求分割共有物事件，本院判決如左：
    主   　 文
坐落嘉義縣朴子市○○○○段德家小段三八八地號土地，面積一七六五平方公尺（地
目：建），其分割方法如下：如附圖記載（九十一年十月十四日朴地二字第七０五二
號複丈成果圖）代號Ａ部分面積三七九．三六平方公尺，應分歸被告甲○取得。
代號Ｂ部分面積三七九．三六平方公尺，應分歸被告子○○取得。
代號Ｃ部分面積三七九．三六平方公尺，應分歸被告寅○○取得。
代號Ｄ部分面積三七九．三六平方公尺，應分歸原告等人取得，並按各自應有部分比
例保持共有。
代號Ｅ部分面積二四七．五六平方公尺，由原告等人與被告等人按各自應有部分比例
保持共有，作為通行道路。
本案訴訟費用應由被告三人各自負擔四分之一，原告等人平均負擔四分之一。
    事實及理由
壹、原告主張：
  一、坐落嘉義縣朴子市○○○○段德家小段三八八地號土地（以下簡稱本件土地）
      ，面積一七六五平方公尺（地目；建），為雙方共有，原告己○○、丑○○、
      庚○○、壬○○、辛○○、乙○○、癸○○應有部分各為三二分之一，原告丙
      ○○、戊○○、丁○○應有部分各是九六分之一，被告三人應有部分均各為四
      分之一。本件土地並無不分割約定，法律上也沒有不能分割的情形，於是，原
      告根據共有物分割請求權法律關係，請求裁判分割。
  四、提出土地登記謄本及地籍圖影本各一份，作為證明。
貳、被告寅○○同意原告等人提出的分割方案。
　　被告子○○、甲○經過本院合法通知，沒有正當理由，未向本院請假，而沒有在
    言詞辯論期日，到場陳述意見，同時，本案沒有民事訴訟法第三百八十六條所規
    定的情形出現（請看附錄法條），因此，本院依照原告聲請，由原告對未到的被
    告單獨辯論而直接判決。
參、本院判斷：
  一、本件土地為雙方共有，雙方均未爭執　並有土地登記謄本及本院九十一年十月
      三十日勘驗筆錄附卷證明。
  二、依照民法第八二三條第一項規定：「各共有人，得隨時請求分割共有物。但因
      物之使用目的不能分割或契約訂有不分割之期限者，不在此限」、第八二四條
      規定：「共有物之分割，依共有人協議之方法行之。分割之方法，不能協議決
      定者，法院得因任何共有人之聲請，命為左列之分配：１、以原物分配於各共
      有人。２、變賣共有物，以價金分配於各共有人。以原物為分配時，如共有人
      中，有不能按其應有部分受分配者，得以金錢補償之」。
      本件土地並沒有因為使用目的而不能分割或是有不分割協議的情形，故原告等
      人請求裁判分割本件土地，符合法律規定，應該准許。
  三、法院裁判分割共有物時，應考量下列因素；各共有人間的公平性、共有土地利
      用上的經濟性、共有物的使用現況、共有人間的利害關係、共有人的意願與分
      得後共有物的利用價值等作為綜合考量。
      本院在九十一年十月三十日至現場勘驗，土地西側有三棟平房，東側有一間平
      房，西側房屋為被告等人使用，有本院勘驗筆錄證明。根據原告等人提出的分
      割方案，是以現狀使用的情形來分割本件土地，因此，本件土地分割後，將不
      會拆除被告等人現在所使用的房屋，而且，被告寅○○也同意此一分割方案，
      所以，原告等人提出的分割方案，可以被本院採用，不僅符合土地使用現況，
      對雙方都公平，而且分割後更能發揮土地再利用的經濟實益，故判決分割如主
      文第一項的記載。
  四、被告三人的訴訟行為，是出於防衛自己本身的權益而有其必要性，依照民事訴
      訟法第八十一條第二款規定：「因左列行為所生之費用，法院得酌量情形，命
      勝訴之當事人負擔其全部或一部：敗訴人之行為，按當時之訴訟程度，為伸張
      或防衛權利所必要者」，應由原告等人平均負擔一部分訴訟費用。
肆、訴訟費用負擔的依據，依照民事訴訟法第八十一條第二款、第八十五條第一項前
    段，判決如主文。
中　　　華　　　民　　　國　　　九十一　　年　　　十二　　月　　二十四　日
                                  臺灣嘉義地方法院民事第二庭
                                      法　官　甘　大　空
右為正本係照原本作成
如對本判決上訴須於判決送達後廿日內向本院提出上訴狀
中　　　華　　　民　　　國　　　九十一　　年　　　十二　　月　　二十四　日
                                      書記官　陳　麗　雅
~F0~
~T40~
附錄法條：
民事訴訟法第三八六條：「有左列各款情形之一者，法院應以裁定駁回前條聲請，並
延展辯論期日：
一　不到場之當事人未於相當時期受合法之通知者。
二　當事人之不到場，可認為係因天災或其他不可避之事故者。
三　到場之當事人於法院應依職權調查之事項，不能為必要之證明者。
四　到場之當事人所提出之聲明、事實或證據，未於相當時期通知他造者。」
